臺灣臺中地方法院刑事判決　　　　　　　99年度易字第1796號
公　訴　人　臺灣臺中地方法院檢察署檢察官
被　　　告　李浴淇
　　　　　　林義哲
上列被告等因故買贓物案件，經檢察官提起公訴（99年度偵續字
第80號），本院判決如下：
    主    文
李浴淇故買贓物，共拾肆罪，各處有期徒刑參月，如易科罰金，
均以新臺幣壹仟元折算壹日。應執行有期徒刑壹年，如易科罰金
，以新臺幣壹仟元折算壹日。
林義哲無罪。
    犯罪事實
一、李浴淇係設於南投縣草屯鎮○○里○○路181號1樓百順商行
    之負責人，以販售食品什貨為業。明知其上游廠商即址設臺
    中市○區○○街41號「銘利行即江啟文」之外務人員黃嘉慶
    （所涉竊盜罪刑，業經本院判決確定），於民國98年8月13
    日後之某日起，在改制前之臺中縣大里市○○路○段之馬路
    邊其他不詳地點，分別販售予其14次之白米及沙拉油（黃嘉
    慶分別於98年8月13日竊搬10桶沙拉油、同年月15日竊搬6袋
    白米、同年月17日竊搬白米6袋、同年月18日竊搬沙拉油10
    桶、白米6袋、同年月19日竊搬沙拉油12桶、白米3袋、同年
    月20日竊搬白米5袋、同年月21日竊搬沙拉油5桶、白米5袋
    、同年月22日竊搬沙拉油10桶、同年月24日竊搬沙拉油10桶
    、同年月25日竊搬沙拉油10桶、同年月26日竊搬沙拉油10桶
    、白米6袋、同年月27日竊搬白米5袋、同年月28日竊搬白米
    8袋、同年月31日竊搬白米5袋，總計白米55袋、沙拉油77桶
    ）等物，均係來路不明之贓物，竟多次基於故買贓物之犯意
    ，向黃嘉慶以不詳之低價購買上開白米及沙拉油。嗣經銘利
    行之其他員工陳漢祥、董欣易及謝巽琚告知江啟文，並調取
    銘利行內之錄影資料，始循線查悉上情。
二、案經銘利行即江啟文向臺灣臺中地方法院檢察署檢察官提出
    告訴後經檢察官偵查起訴。
    理    由
壹、證據能力部分：按當事人、代理人或辯護人於法院調查證據
    時，知有第159條第1項不得為證據之情形，而未於言詞辯論
    終結前聲明異議者，視為有前項之同意，刑事訴訟法第159
    條之5第2項定有明文。此乃係基於證據資料愈豐富，愈有助
    於真實發現之理念，酌採當事人進行主義之證據處分權原則
    ，並強化言詞辯論主義，透過當事人等到庭所為之法庭活動
    ，在使訴訟程序順暢進行之要求下，承認傳聞證據於一定條
    件內，得具證據適格。此種「擬制同意」，因與同條第1項
    之明示同意有別，實務上常見當事人等係以「無異議」或「
    沒有意見」表示之，斯時倘該證據資料之性質，已經辯護人
    閱卷而知悉，或自起訴書、原審判決書之記載而了解，或偵
    、審中經檢察官、審判長、受命法官、受託法官告知，或被
    告逕為認罪答辯或有類似之作為、情況，即可認該相關人員
    於調查證據之時，知情而合於擬制同意之要件（最高法院96
    年度臺上字第4174號判決要旨參照）。查本件檢察官、被告
    於本院準備程序及審判期日，均未對本院下述其餘所引用認
    定被告犯罪事實之證據表示意見，且迄至言詞辯論終結前亦
    未聲明異議，本院審酌該等證據資料製作時之情況，尚無違
    法不當及證明力明顯過低之瑕疵，且為證明犯罪事實存否所
    必要，認為以之作為證據應屬適當，揆諸前開說明，自均具
    證據能力。
貳、被告李浴淇有罪部分：
一、訊據被告李浴淇固坦承有於前開時間、地點向黃嘉慶購買白
    米及沙拉油之事實，然矢口否認有何故買贓物之罪行，並辯
    稱：渠剛開店時沒有跟銘利行做生意，後來黃嘉慶說他公司
    白米特價，要幫他賣，才開始賣，不然本來沒有賣，渠賣一
    段時間，黃嘉慶當然照那個價格，其就沒有問他為何還是這
    個價格，不知黃嘉慶所販賣之物品為贓物。黃嘉慶自己承認
    ，也被判刑，但跟其沒有關係云云。然本院查：
（一）黃嘉慶為銘利行之外務人員，並分別於98年8月13日自銘
      利行竊搬10桶沙拉油、同年月15日竊搬6袋白米、同年月1
      7日竊搬白米6袋、同年月18日竊搬沙拉油10桶、白米6袋
      、同年月19日竊搬沙拉油12桶、白米3袋、同年月20日竊
      搬白米5袋、同年月21日竊搬沙拉油5桶、白米5袋、同年
      月22日竊搬沙拉油10桶、同年月24日竊搬沙拉油10桶、同
      年月25日竊搬沙拉油10桶、同年月26日竊搬沙拉油10桶、
      白米6袋、同年月27日竊搬白米5袋、同年月28日竊搬白米
      8袋、同年月31日竊搬白米5袋，總計白米55袋、沙拉油77
      桶等物，此經黃嘉慶於偵查中坦承在案（他字第5093號卷
      第30頁至第31頁、第33頁至第34頁、偵續字第80號卷第91
      頁至第93頁），並有銘利行提出之出貨明細表暨遭竊物品
      （他字第5093號卷第8頁至第20頁），且黃嘉慶所犯竊盜
      罪部分業經本院以99年度易字第940號案判處應執行有期
      徒刑1年2月緩刑3年確定，此有判決書（本院卷第45頁至
      第47頁）、臺灣高等法院被告前案紀錄表（本院卷第56頁
      ）在卷可稽，且為被告李浴淇所不爭執，是黃嘉慶確有為
      上開14次竊盜之事實，自堪認定。
（二）又黃嘉慶前揭竊取之白米、沙拉油，均係銷售給被告李浴
      淇等情，業據黃嘉慶於偵查中具結證稱：「（跟李浴淇、
      林義哲）送貨認識的，他們共同經營百順商行，他們原本
      就是銘利行的客戶，從我任職前他們就是銘利行的客戶，
      我是接這條送貨路線才認識他們的」、「從97年4月開始
      偷東西之後全部變賣給他們」等詞（他字第5093號卷第30
      頁）。黃嘉慶於偵查中並稱：「（接洽收贓物者）答：李
      浴淇」、「我去時都看到林義哲都忙著送貨，是由李浴淇
      跟我接洽」、「我個人賣給他們的米跟沙拉油是跟他們收
      現金，其他跟銘利行買的就是用支票，而且銘利行會給他
      們出貨單」等語（他字第5093號卷第31頁）。且稱：「從
      97 年3、4月份開始，至98年8月止。通常我會問李浴淇他
      們的存貨量，再賣給他們，有時1個月平均會賣到10次左
      右，最多的時候是3天就賣1次」、「大部分是我自己去，
      少數幾次有其他人一起去，每次都是現金交易，都沒有做
      任何的簽收，也沒有單據給對方」、「大部分都是李浴淇
      到場，林義哲只到過1次。他們都開休旅車來載貨，林義
      哲開的是貨車」等情（偵續字第80號卷第92頁）。而黃嘉
      慶上開所述並與被告李浴淇、同案被告林義哲（他字第50
      93號卷32頁至第33頁、偵續字第80號卷第74頁第75頁、第
      82頁至第85頁、第91頁）、證人董欣易（他字第5093號卷
      第39頁）、陳漢祥（偵續字第80號卷第83頁至第85頁）所
      述相符，是此部分事實亦可認定。
（三）再被告李浴淇雖辯以不知黃嘉慶所出售之物為贓物云云，
      且黃嘉慶於偵查中亦稱，被告不知道是贓物云云（他字第
      5093號卷第31頁），然據銘利行提出之被告與銘利行交易
      之客戶多產品歷史交易明細（偵續字第80號卷第23頁至第
      25頁）、（98年2月12日起至98年3月12日止、交易金額共
      194200元）銘利行收款憑單（偵續字第80號卷第26頁）、
      交易日應收帳款簡要表（偵續字第80號卷第27頁）、支票
      （偵續字第80號卷第28頁至第30頁）、出貨單（偵續字第
      80號卷第31頁）；（98年4月1日起至98年4月30日止、交
      易金額共4620元）交易日應收帳款簡要表（偵續字第80號
      卷第31頁）、支票（偵續字第80號卷第32頁）、出貨單（
      偵續字第80號卷第33頁）；（98年6月1日起至98年6月30
      日止、交易金額共184250元）交易日應收帳款簡要表（偵
      續字第80號卷第37頁）、出貨單（偵續字第80號卷第38頁
      至第39頁）；（98年7月1日起至98年7月31日止、交易金
      額共191350元）交易日應收帳款簡要表（偵續字第80號卷
      第35頁）、支票（偵續字第80號卷第36頁）、出貨單（偵
      續字第80號卷第34頁）；（98年8月1日起至98年8月31日
      止、交易金額共3320元）銘利行收款憑單（偵續字第80號
      卷第40頁）、支票（偵續字第80號卷第41頁）、出貨單（
      偵續字第80號卷第42頁）等單據，被告與銘利行正常之交
      易，均係以支票為付款之工具，但與黃嘉慶就上開白米與
      沙拉油之交易，卻係以現金為之（黃嘉慶證詞：偵續字第
      80號卷第92頁），迥異於正常之交易情形。且依據上述單
      據，被告與銘利行正常之交易，每月有僅只3、4千元之情
      形，多者亦為月額為19萬元許，惟以黃嘉慶所述單價計算
      （米每包1000元、沙拉油每桶500元、他字第5093號卷第3
      1頁），僅只起訴書所列98年8月13日至同年月31日期間，
      被告即向黃嘉慶購買白米55袋、沙拉油77桶，總價93500
      元（55X1000＝55000、77X500＝38500），幾乎是正常交
      易的平均數，然而彼此之交易非但沒有上開出貨單、也沒
      有任何沒有憑證，連付款之方式亦不同，但被告卻沒有向
      銘利行有過任何查詢或質疑，顯然被告明知其向黃嘉慶購
      買之物品，是不能跟銘利行問清楚的。再者，依據上開交
      易明細，被告從無向銘利行購買過白米，但卻以現金方式
      向黃嘉慶購買白米，以被告從事與銘利行相類似之什貨販
      售事業之經驗，其顯然知道，黃嘉慶所販賣白米之來源，
      並非出自銘利行之正常管道，而被告卻也未向銘利行為任
      何查證，亦更可認定被告清楚的知道，黃嘉慶用現金賣的
      物品，是來源有問題的贓物無疑。再者，黃嘉慶與被告之
      交易地點，均係在路邊，而由被告駕駛休旅車前往接應，
      此據黃嘉慶（他字第5093號卷第33頁、偵續字第80號卷第
      92頁）、及與黃嘉義一同送貨而不知情之董欣易（他字第
      5093號卷第39頁）、陳漢祥（偵續字第80號卷第83頁至第
      85頁）證述明確。由上述被告與銘利行之正常交易、與黃
      嘉慶之不正常交易，其彼此間差異甚鉅之情形，對照被告
      本身亦為從事相關行業之從業人員以觀，足徵被告以悖於
      常情之方式收購前開黃嘉慶所竊取之白米及沙拉油等物，
      確實有意隱匿雙方之交易行為，降低該交易曝光之風險，
      益顯被告對於黃嘉慶以現金所賣出之上述物品之來源是銘
      利行遭竊之贓物乙節，了然於胸，明知均屬贓物而故買之
      ，至為灼然。
（四）綜上所述，本案事證明確，被告李浴淇所辯均屬卸責之詞
      ，顯非可採，其犯行堪予認定，應予依法論科。
二、核被告李浴淇所為14次故買贓物之行為，均係犯刑法第349
    條第2項故買贓物罪。其14次犯行，犯意各別，行為互殊，
    應予分論併罰。爰審酌被告素無犯罪前科，此有臺灣高等法
    院被告前案紀錄表附卷可稽，可認品行非差，14次購買之贓
    物，均為白米、沙拉油等相關民生物品，雖非高價物品，但
    均為同行經營之銷售貨物，其收贓行為造成被害人更難追回
    被竊物品，也間接助長了竊盜罪之盛行，犯後矢口否認犯行
    ，缺乏悔改誠意及被告之學歷、家庭經濟狀況等一切情狀，
    分別如主文所示之刑，並均依法定其易科罰金之折算標準，
    及定其應執行有期徒刑1年，並定易科罰金折算標準。
參、被告林義哲無罪部分：
一、按犯罪事實應依證據認定之，無證據不得認定犯罪事實；不
    能證明被告犯罪者，應諭知無罪之判決，刑事訴訟法第154
    條第2項、第301條第1項分別定有明文。又認定不利於被告
    之事實，須依積極證據，苟積極證據不足為不利於被告事實
    之認定時，即應為有利於被告之認定，更不必有何有利之證
    據；認定犯罪事實所憑之證據，雖不以直接證據為限，間接
    證據亦包括在內，然而無論直接或間接證據，其為訴訟上之
    證明，須於通常一般之人均不致有所懷疑，而得確信為真實
    之程度者，始得據為有罪之認定，若其關於被告是否犯罪之
    證明未能達此程度，而有合理性懷疑之存在，致使無從形成
    有罪之確信，根據「罪證有疑，利於被告」之證據法則，即
    不得遽為不利於被告之認定。再事實之認定，應憑證據，如
    未能發現相當證據，或證據不足以證明，自不能以推測或擬
    制之方法，以為裁判之基礎。又刑事訴訟法第161條第1規定
    ：檢察官就被告犯罪事實，應負舉證責任，並指出證明之方
    法。因此，檢察官對於起訴之犯罪事實，應負提出證據及說
    服之實質舉證責任。倘其所提出之證據，不足為被告有罪之
    積極證明，或其指出證明之方法，無從說服法院以形成被告
    有罪之心證，基於無罪推定之原則，自應為被告無罪判決之
    諭知（最高法院分別著有30年上字第816號、76年臺上字第
    4986號、40年臺上字第86號、92臺上字128號判例可資參照
    ）。
二、訊據被告林義哲固坦承其與李浴淇合夥經營百順商行，並坦
    承曾經在路邊搬運過黃嘉慶所售物品，但堅詞否認知情該次
    搬運之黃嘉慶所售物品為贓物，辯稱：伊在百順商行期間，
    店內事務都由李浴淇處理，伊是外面送貨，李浴淇跟誰進貨
    並不知道等情。
三、起訴書認被告林義哲與林浴淇知情共犯，無非係以上開證人
    所述及卷內相關資料為證，惟查：
（一）黃嘉慶於偵查中，就被告林義哲與被告李浴淇部分，已明
      白陳稱：「（接洽收贓物者）答：李浴淇」「我去時都看
      到林義哲都忙著送貨，是由李浴淇跟我接洽」（他字第50
      93號卷第31頁）、「因為有時候貨比較多，我會麻煩他們
      下來幫我把貨載回去，我會打電話給李浴淇，大部分是李
      浴淇來載，林義哲也有來載，說貨物來不及送到他們那邊
      ，所以麻煩他們來載，因為有時李浴淇趕著要送貨出去，
      我來不及他們的時間就叫他們來載」（他字第5093號卷第
      33頁）、「大部分都是李浴淇到場，林義哲只到過1次。
      他們都開休旅車來載貨，林義哲開的是貨車」（偵續字第
      80號卷第92頁）等情，已清楚說明，與之接洽收購贓物者
      為李浴淇，林義哲只開貨車來載過1次，當時是說貨物來
      不及送，要麻煩他們來載等情。
（二）而林義哲所述，自己在百順商行是負責外務送貨，至於接
      洽交易及店內帳務，是由李浴淇及李浴淇之女兒負責等情
      ，亦為李浴淇於該次偵查中所坦認（偵續字第80號卷第91
      頁），是被告林義哲並非與黃嘉慶實際接觸之交易對象，
      應可認定。
（三）再證人董欣易雖稱：「我們送貨到南投那邊，黃嘉慶都會
      在路上打電話給百順商行的林先生，跟他約澤園或阿關火
      鍋店的路旁，我們直接把貨送進姓林的車上」（他字第
      5093號卷第39頁）、「假設澤園餐廳要跟我們銘利行要
      10桶沙拉油，我們沒有辦法立刻送貨給澤園，他都會先請
      百順行代送10桶，我們再補還給百順商行，他有時說送給
      其他餐廳，事後是老闆娘說沒有這流程」（他字第5093號
      卷第40頁）等情，另證人陳漢祥則證稱：曾在改制前之大
      里市○○路○段路旁卸貨、在路邊直接搬上休旅車等情（
      偵續字第80號卷第83頁至第85頁），但此與黃嘉慶所稱，
      林義哲僅只接運過1次貨物，而且是開大貨車等情並不符
      合。況董欣易於偵查中亦稱：「（問：林義哲在路邊跟他
      收取這些物品時，有無其他異狀？）答：沒有，很正常沒
      有異狀」、「（問：林義哲他知道黃嘉慶載給他的是多搬
      的商品嗎？）答：我不曉得」（他字第5093號卷第40頁）
      等詞，是關於林義哲是否確實知情黃嘉慶所交付之貨物為
      贓物一節，容有疑義。
（四）再除前開證人所述外，卷內其餘證人所述部分，均無從證
      明被告林義哲與李浴淇有知情共犯之情形。而卷內之書證
      部分，亦僅止於證明林義哲與李浴淇有共同經營百順商行
      ，而百順商行與銘利行之間有正常交易之情形，亦無從證
      明被告林義哲就被告林浴淇向黃嘉慶收買贓物一節，有何
      犯意聯絡或行為分擔之犯情形。
四、綜上所述，被告林義哲所辯，自己只是負責送貨，交易詳情
    並不知情等詞，可堪採信，被告固與李浴淇共同經營百順商
    行，且曾搬運過1次黃嘉慶出售之物品，但不能僅因如此，
    即推定被告林義哲必然與林浴淇知情共犯。公訴人所舉之證
    據，尚無法證明被告確有共同故買贓物之犯意，且本院綜合
    公訴人所提出之證據及卷內之所有直接及間接證據後，認為
    尚無法達到令通常一般之人均不致於有所懷疑，而得確信被
    告確有公訴人所指上開14次故買贓物之犯行，是被告被訴之
    犯罪事實，尚屬不能證明。此外，本院復查無其他積極證據
    足認被告有前述被訴幫助詐欺取財之犯行，揆諸前揭法條及
    判例意旨，合應為有利於被告林義哲之認定，爰為其無罪之
    諭知。
據上論斷，應依刑事訴訟法第299條第1項前段、第301條第1項，
刑法第349條第2項、第51條第5款、第41條第1項前段、第8項，
刑法施行法第1條之1第1項、第2項前段，判決如主文。
本案經檢察官張添興到庭執行職務。
中    華    民    國   100    年    12    月    2    日
                  刑事第十六庭  審判長法  官  劉國賓
                                      法  官  許惠瑜
                                      法  官  鄭舜元
以上正本證明與原本無異。
如不服本判決應於收受判決後10日內向本院提出上訴書狀，並應
敘述具體理由；其未敘述上訴理由者，應於上訴期間屆滿後20日
內向本院補提理由書（均須按他造當事人之人數附繕本）「切勿
逕送上級法院」。
                                      書記官  張隆成
中    華    民    國   100    年    12    月    2    日
附錄論罪科刑法條
中華民國刑法第349條
（普通贓物罪）
收受贓物者，處 3 年以下有期徒刑、拘役或 5 百元以下罰金。
搬運、寄藏、故買贓物或為牙保者，處 5 年以下有期徒刑、拘
役或科或併科 1 千元以下罰金。
因贓物變得之財物，以贓物論。